臺灣高等法院臺中分院刑事裁定
110年度毒抗字第1370號
抗 告 人  
即 被 告  張競文
上列抗告人即被告因違反毒品危害防制條例案件，經檢察官聲請
送觀察、勒戒(聲請案號：臺灣彰化地方檢察署110年度聲觀字第
508號，偵查案號：110年度毒偵字第1362號)，不服臺灣彰化地
方法院中華民國110年11月15日裁定(110年度毒聲字第646號)，
提起抗告，本院裁定如下：
    主  文
抗告駁回。
    理  由
一、抗告意旨略以：抗告人即被告甲○○(下稱抗告人)於上次出庭
    時，檢察官有建議可服用美沙冬較好，抗告人跟年邁父親求
    情，家人願讓抗告人服用美沙冬，請求檢察官成全等語。
二、按109年1月15日修正公布，於同年7月15日施行之毒品危害
    防制條例第20條規定：「<第1項未修正>犯第10條之罪者，
    檢察官應聲請法院裁定，或少年法院(地方法院少年法庭)應
    先裁定，令被告或少年入勒戒處所觀察、勒戒，其期間不得
    逾2月。<第2項未修正>觀察、勒戒後，檢察官或少年法院(
    地方法院少年法庭)依據勒戒處所之陳報，認受觀察、勒戒
    人無繼續施用毒品傾向者，應即釋放，並為不起訴之處分或
    不付審理之裁定；認受觀察、勒戒人有繼續施用毒品傾向者
    ，檢察官應聲請法院裁定或由少年法院(地方法院少年法庭)
    裁定令入戒治處所強制戒治，其期間為6個月以上，至無繼
    續強制戒治之必要為止。但最長不得逾1年。<第3項修正為>
    依前項規定為觀察、勒戒或強制戒治執行完畢釋放後，3年
    後再犯第10條之罪者，適用前2項之規定。」是依修正後上
    開規定，觀察、勒戒或強制戒治執行完畢釋放後，3年後再
    犯施用第一、二級毒品罪者，應適用觀察、勒戒及強制戒治
    之規定；又所謂「3年後再犯」，只要本次再犯(不論修正施
    行前、後)距最近1次觀察、勒戒或強制戒治執行完畢釋放，
    已逾3年者，即該當之，不因其間有無犯第10條之罪經起訴
    、判刑或執行而受影響(最高法院刑事大法庭109年度台上大
    字第3826號裁定要旨)。
三、查抗告人基於施用第一級毒品之犯意，於民國110年8月22日
    某時，在彰化縣○○市○○路000巷000號住處，以將第一級毒品
    海洛因摻水置入針筒注射靜脈方式，施用第一級毒品1次之
    事實，業據抗告人於偵訊時坦承不諱，並有臺灣彰化地方檢
    察署施用毒品犯尿液檢體監管紀錄表、台灣檢驗科技股份有
    限公司濫用藥物實驗室-高雄110年9月9日濫用藥物檢驗報告
    (報告編號：KH/2021/00000000)為憑(他卷第9頁)，抗告人
    於上開時、地施用第一級毒品之犯行，堪以認定。又抗告人
    前因施用毒品案件，經法院裁定入勒戒處所觀察、勒戒，嗣
    因無繼續施用毒品傾向，於104年5月6日執行完畢釋放，卷
    內臺灣高等法院被告前案紀錄表記載甚明。抗告人本案於11
    0年8月22日施用第一級毒品之行為，距離其最近1次觀察、
    勒戒執行完畢釋放後已逾3年，原審法院認檢察官之聲請為
    有理由，依修正後毒品危害防制條例第20條第3項、第1項規
    定，裁定抗告人令入勒戒處所觀察、勒戒，於法並無不合。
四、抗告意旨雖請求以服用美沙冬代替觀察、勒戒處分。然毒品
    危害防制條例第24條第1項規定：「本法第20條第1項及第23
    條第2項之程序，於檢察官先依刑事訴訟法第253條之1第1項
    、第253條之2之規定，為附命完成戒癮治療之緩起訴處分時
    ，或於少年法院(地方法院少年法庭)認以依少年事件處理法
    程序處理為適當時，不適用之。」而刑事訴訟法第253條之1
    第1項規定：「被告所犯為死刑、無期徒刑或最輕本刑3年以
    上有期徒刑以外之罪，檢察官參酌刑法第57條所列事項及公
    共利益之維護，認以緩起訴為適當者，得定1年以上3年以下
    之緩起訴期間為緩起訴處分，其期間自緩起訴處分確定之日
    起算。」是檢察官適用刑事訴訟法第253條之1第1項對被告
    為緩起訴處分，除應符合上述輕罪原則外，尚應「參酌刑法
    第57條所列事項及公共利益之維護」，並「認以緩起訴為適
    當」者，始得為之。檢察官是否適用該規定對被告為緩起訴
    處分，自得本於上開規定及立法目的，妥為斟酌、裁量，始
    予決定，被告並非當然享有為附命完成戒癮治療之緩起訴處
    分之權利，被告縱提出該項聲請，亦僅在促請檢察官注意得
    否予以適用，檢察官並不受被告聲請之拘束，如檢察官就此
    裁量權之行使苟無濫用或不當情形，自不得任意指為違法。
    本案承辦檢察官於110年10月4日訊問抗告人時，抗告人固陳
    稱：希望檢察官能讓我緩起訴處分，用戒癮治療替代觀察、
    勒戒等語，惟檢察官並未允准。另觀抗告人前揭尿液檢驗結
    果，其尿液中嗎啡濃度為1631ng/ml，檢驗結果判定為陽性
    ，而衛生福利部公告之確認檢驗閾值為300ng/ml，亦即抗告
    人施用海洛因經過2、3日代謝後(110年8月22日某時施用、
    同年月25日16時18分採尿)，其尿液中嗎啡濃度仍高達主管
    機關所公告判定依據之5倍有餘，可見抗告人施用第一級毒
    品之情節及程度非屬輕微。是本件檢察官聲請法院裁定令抗
    告人入勒戒處所觀察、勒戒，應係已斟酌全案事證，認抗告
    人不適合戒癮治療，故未對抗告人為附命完成戒癮治療之緩
    起訴處分，而依觀察勒戒處分執行條例相關規定，向法院為
    觀察、勒戒之聲請，經核並無違法或裁量濫用之情形，原審
    因而准許檢察官之聲請，自無違誤。
五、綜上，本件抗告為無理由，應予駁回，依刑事訴訟法第412
    條，裁定如主文。　
中　　華　　民　　國　　110 　年　　12　　月　　2 　　日
                  刑事第八庭  審判長法  官  林清鈞
                                    法  官  簡婉倫
                                    法  官  黃小琴
以上正本證明與原本無異。
不得再抗告。
                                    書記官  李宜珊
　
中　　華　　民　　國　　110 　年　　12　　月　　2 　　日